【裁判字號】    95,抗,302
【裁判日期】    950313
【裁判案由】    假處分
【裁判全文】
臺灣高等法院民事裁定                   95年度抗字第302號
抗  告  人  甲○○
代  理  人  尤伯祥律師
相  對  人  保誠人壽保險股份有限公司
法定代理人  乙○○Danny.
上列抗告人與相對人保誠人壽保險股份有限公司間假處分事件，
對於中華民國95年2月15日臺灣臺北地方法院95年度裁全字第
1237號裁定，提起抗告，本院裁定如下：
    主      文
抗告駁回。
抗告訴訟費用由抗告人負擔。
    理      由
一、民事訴訟法第538條所謂爭執之法律關係 ，有定暫時狀態之
    必要者，係指因為避免重大之損害或因其他情事，有就爭執
    之法律關係，定暫時狀態之必要者而言，此必要之情事即為
    假處分之原因，應由聲請假處分之人，提出相當證據以釋明
    之，苟不能釋明此種情事之存在，即無就爭執之法律關係，
    定暫時狀態之必要（最高法院22年抗字第1099號判例參照）
    。又請求及定暫時狀態假處分之原因，應釋明之。該釋明如
    有不足，而債權人陳明願供擔保或法院認為適當者，法院得
    定相當之擔保，命供擔保後為暫時狀態之假處分，此觀同法
    第538條之4、第533條、第526條之規定即明。參諸該第526
    條第2項規定 ，係於92年2月7日修正民事訴訟法時將原規定
    之「債權人雖未為前項釋明，如就債務人所應受之損害已供
    法院所定之擔保者，得命假扣押」，修正為現行規定，並於
    同年9月1日施行，即見債權人聲請假扣押、假處分或定暫時
    狀態處分，仍應先釋明至使法院信其請求及假扣押、假處分
    或定暫時狀態處分之原因大致為適當始可。僅於其釋明不足
    時，法院為補強計，始得命供擔保 (該條項立法理由參照)
    。非謂法院於債權人未為釋明，僅陳明願供擔保時，即得為
    命提供擔保之假扣押、假處分或定暫時狀態處分之裁定。足
    見法院於為定暫時狀態處分之裁定時，對於債權人釋明是否
    充足？如有不足，何以供擔保可補釋明之不足而為適當？等
    項，均應具體調查認定，據以正確而妥適之適用法律（最高
    法院93年台抗字第937號裁判要旨可參）。
二、原裁定以抗告人主張相對人非法解僱及撤銷登錄，對其負有
    債務不履行及侵權行為損害賠償責任云云，固據其提出聯絡
    書、協議記錄、律師函、聘僱契約書及中華郵政掛號郵件收
    件回執等件為證，然前揭證物均與相對人是否應有前揭損害
    賠償責任無涉，難謂債權人已提出可供法院即時調查兩造爭
    執法律關係之證據而盡高度釋明之責，抗告人苟不能釋明此
    種情事之存在，即無就爭執之法律關係定暫時狀態之必要，
    而駁回抗告人假處分之聲請。
三、抗告意旨略以：債權本案請求是否確實存在，非保全程序所
    應審究之事項，定暫時狀態假處分之聲請其本案請求是否確
    實存在，既非法院所得審究，自亦非聲請人所須釋明之事項
    ，原裁定對於定暫時狀態假處分之聲請，法院應審究本案請
    求是否確實存在，聲請人亦應就此盡高度釋明之責之見解，
    已有違保全程序僅能形式審查而非可實體確認私權程序之性
    質等語。
四、抗告人所提出之聯絡書、勞資協調記錄、律師函、掛號郵件
    回執、聘僱契約書，經查其內容係雙方往來之文書及協調經
    過，有原法院卷宗第12頁至第18頁可稽。抗告人並未提出相
    當證據釋明為避免重大之損害或其他情形，有就與相對人間
    爭執之法律關係，定暫時狀態之必要。揆諸上開說明，抗告
    人聲請定暫時狀態之假處分未盡釋明之責，於法未合，不應
    准許。原裁定駁回抗告人之聲請，理由雖有不同，結論並無
    二致，仍應予維持。抗告意旨，指摘原裁定不當，求予廢棄
    ，為無理由，應予駁回。
五、據上論結，本件抗告為無理由，依民事訴訟法第495條之1第
    1項 、第449條第2項、第78條規定，裁定如主文。
中    華    民    國    95    年    3     月    13    日
                  民事第二庭  審判長法  官  吳謙仁
                                    法  官  蘇瑞華
                                    法  官  李瓊蔭
正本係照原本作成。
本裁定除以適用法規顯有錯誤為理由，並經本院許可外，不得再
抗告。如提起再抗告，應於收受後10日內委任律師為訴訟代理人
向本院提出再抗告狀。並繳納再抗告費新台幣1000元。
中    華    民    國    95    年    3     月    14    日
                                    書記官  王才生


司法院資訊處製作；財團法人民間司法改革基金會備份。
